臺灣彰化地方法院刑事判決　　　　　　　 96年度易字第660號
公　訴　人　臺灣彰化地方法院檢察署檢察官
被　　　告　乙○○
上列被告因妨害公務等案件，經檢察官提起公訴（96年度偵字第
3851號），本院判決如下：
    主  文
乙○○服用酒類，不能安全駕駛動力交通工具而駕駛，處有期徒
刑陸月；又對於公務員依法執行職務時，施強暴，處有期徒刑陸
月，扣案之諾基亞廠牌N73 型號行動電話壹支沒收。應執行有期
徒刑壹拾月，緩刑肆年，緩刑期內付保護管束，扣案之諾基亞廠
牌N73 型號行動電話壹支沒收。
    犯罪事實
一、乙○○考領有普通小型車駕駛執照，自民國96年4 月21日晚
    上7 時許起至同日晚上11時許止，在其友人位於臺中縣大雅
    鄉○○路之住處參加婚宴，並飲用啤酒及威士忌之酒類，其
    明知服用酒類，已達不能安全駕駛動力交通工具之程度後，
    仍於同日晚上11時許飲酒後，隨即駕駛車牌號碼0403—LD號
    自用小客車，由上開友人住處出發，於同日晚上11時30分，
    自中清路交流道沿國道1 號高速公路往南向方向行駛，駛至
    前揭高速公路南向192 公里處（即位於彰化縣和美鎮）時，
    因其酒後駕駛車輛控制能力不佳，致車輛失控擦撞高速公路
    內側安全護欄而停在高速公路內側車道處，適經拖吊車司機
    許一貴駕駛車牌號碼6V—181 號拖吊車行經該處，因見乙○
    ○揮手示意求救而停車協助，再以拖吊車搭載乙○○且將乙
    ○○所駕前揭車輛脫離現場，朝臺中縣神岡鄉方向行駛途中
    ，乙○○因酒意於拖吊車內，不斷干擾許一貴駕駛拖吊車，
    許一貴見狀於96年4 月22日凌晨零時許，行經國道3 號高速
    公路南向197 公里處（即位於彰化縣彰化市），將拖吊車駛
    停於高速公路外側路肩時，適因內政部警政署國道公路警察
    局第七警察隊擔任巡邏勤務之警員黃修哲、甲○○駕駛警用
    巡邏車，行經該處，發覺乙○○語無倫次、全身酒味，並於
    96年4 月22日凌晨零時16分，對乙○○進行呼氣之酒精濃度
    測試，測得其呼氣每公升含酒精濃度達每公升0.92毫克，已
    達不能安全駕駛動力交通工具之程度，並將乙○○帶往設於
    彰化縣彰化市○○路1062巷19號之內政部警政署國道公路警
    察局第七警察隊快官分隊（下稱第七警察隊）辦公室，始悉
    上情。詎乙○○明知甲○○係穿戴警察制服，依法執行維護
    治安巡邏勤務之警員，竟藉助酒力，另基於妨害公務之犯意
    ，於96年4 月22日凌晨1 時許，在前揭第七警察隊辦公室，
    持其所有之諾基亞廠牌N73 型號行動電話1 支，毆打警員甲
    ○○，而對於依法執行職務之公務員即警員甲○○施強暴，
    致使警員甲○○因而受有左側眼臉撕裂傷2 X0.5X0.5公分，
    合併眼球挫傷、肩膜擦傷等普通傷害（故意傷害部分，業據
    告訴人甲○○於本院審理中撤回告訴），乙○○於毆打警員
    甲○○之際，經警方當場逮捕，始悉上情。
二、案經內政部警政署國道公路警察局第七警察隊報告臺灣彰化
    地方法院檢察署檢察官偵查起訴。
    理  由
一、程序部分：
  (一)按被告以外之人於審判外之陳述，雖不符前4 條之規定，而
    經當事人於審判程序同意作為證據，法院審酌該言詞陳述或
    書面陳述作成時之情況，認為適當者，亦得為證據。當事人
    、代理人或辯護人於法院調查證據時，知有第159 條第1 項
    不得為證據之情形，而未於言詞辯論終結前聲明異議者，視
    為有前項之同意，刑事訴訟法第159 條之5 定有明文。立法
    意旨在於傳聞證據未經當事人之反對詰問予以核實，原則上
    先予排除，惟若當事人已放棄詰問或未聲明異議，基於證據
    資料愈豐富，愈有助於真實發現之理念，且強化言詞辯論主
    義，法院自可承認該傳聞證據例外擁有證據能力。經查，證
    人即警員甲○○、證人即拖吊車司機許一貴分別於警詢中之
    陳述（參見警卷第8 頁至第9 頁；第12頁至第15頁），雖均
    係被告以外之人於審判外之陳述，性質上屬傳聞證據，惟經
    檢察官、被告乙○○均同意作為證據，又本院審酌該言詞陳
    述作成時之情況，並查無其他不法之情狀，足認為得為本案
    之證據，依刑事訴訟法第159 條之5 之規定，均有證據能力
    。
  (二)按除顯有不可信之情況外，公務員職務上製作之紀錄文書、
    證明文書；或其他於可信之特別情況下所製作之文書，亦得
    為證據，刑事訴訟法第159 條之4 第1 、3 款分別定有明文
    。經查：
    1.卷附中山醫學大學附設醫院診斷證明書，為醫院之醫師針
      對個案而製作之診斷書，雖與刑事訴訟法第159 條之4 第
      1 款所示之「公務員」職務上製作之紀錄文書或證明文書
      不符，亦與刑事訴訟法第159 條之4 第2 款所示之於「通
      常業務」過程不間斷、有規律而準確記載，大部分紀錄完
      成於業務終了前後，並未預見日後可能提供作為證據之紀
      錄文書或證明文書有間，然因醫師出具之診斷書若有錯誤
      、虛偽，醫師之執業執照、醫師證書均可能因而廢止，是
      其正確性甚高，且司法機關隨時可以調取醫師依醫師法第
      12條規定而製作，並由醫師執業之醫療機構依醫療法第48
      條規定保存之病歷與之相互核對，設有錯誤，甚易發現並
      糾正，是以，診斷證明書應與公務員職務上製作之文書具
      有同等程度之可信性，屬於刑事訴訟法第159 條之4 第3
      款所稱之其他於可信之特別情況下所製作之文書，又被告
      對上開診斷證明書之證據能力亦無意見，是該診斷證明書
      依法應有證據能力。
    2.至卷附警員甲○○所製作之職務報告書，係被告以外之人
      於審判外所為之書面陳述，屬於傳聞證據，且此乃警員為
      追訴犯罪，所作成關於所追訴案件之書面陳述，係針對個
      案而制作，非屬公務員職務上製作，亦與從事業務之人於
      業務上或通常業務過程不間斷、有規律而準確之記載而製
      作之紀錄文書、證明文書有間，惟經檢察官、被告均同意
      作為證據，又本院審酌該言詞陳述作成時之情況，並查無
      其他不法之情狀，足認為得為本案之證據，依刑事訴訟法
      第159 條之5 之規定，均有證據能力。
  (三)復按傳聞法則乃對於被告以外之人於審判外之言詞或書面陳
    述，亦即針對被告以外之人於審判外以言詞或書面所為之供
    述證據而為之規範。卷附之現場照片2 紙乃以科學、機械之
    方式，對於現場狀況所為忠實且正確之記錄，性質上並非供
    述證據，應無刑事訴訟法第159 條第1 項規定之適用，而具
    有證據能力。
二、訊據被告乙○○，對於上揭犯罪事實，於偵訊及本院審理中
    ，均坦承不諱，核與證人即警員甲○○、證人即拖吊車司機
    許一貴分別於警詢中之陳述（參見警卷第8 頁至第9 頁；第
    12頁至第15頁）內容相符，且有現場照片2 張、中山醫學大
    學附設醫院96年4 月22日丙字第7318號診斷證明書、測試觀
    察紀錄表、汽車駕駛人酒後生理協調平衡檢測紀錄表、道路
    交通事故調查報告(一)(二)、舉發違反道路交通管理事件通知單
    、車籍查詢基本資料詳細畫面各1 紙（參見警卷第16頁至第
    24頁）、證號查詢汽車駕駛人資料1 紙（參見本院卷宗）附
    卷可參，核屬相符；至扣案之諾基亞廠牌N73 型號行動電話
    1 支，係被告所有且供妨害公務所用之物等情，業據被告於
    本院審理中陳述明確。是被告上揭自白，核與前揭事證相符
    ，應堪採信。本案事證已臻明確，被告前開犯行，均堪認定
    。
三、核被告於飲用啤酒及威士忌之酒類，已達不能安全駕駛動力
    交通工具之程度，仍駕駛自用小客車之行為，係犯刑法第18
    5 條之3 服用酒類不能安全駕駛動力交通工具而駕駛罪；另
    對於依法執行職務之公務員即警員甲○○，持行動電話毆打
    之方式，施予強暴行為，致使警員甲○○因而受有上揭普通
    傷害部分，係犯刑法第135 條第1 項之對於執行職務公務員
    施以強暴罪。其所犯上揭二罪，犯意各別，行為互異，應予
    分論併罰。爰審酌被告漠視政府宣導酒後禁止駕車之政令，
    貿然酒後行駛於高速公路，嚴重影響其他用路人公共安全，
    且年輕氣盛，藉助酒力不服從警察之指示，並以強暴方式妨
    礙公務，趁機挑釁值勤員警，挑戰執法之公權力，以致觸犯
    刑典，對於社會治安之維持，既無共同維護之體認，且積極
    破壞，其行為已屬可議，原應從重量刑，然被告犯後，已坦
    承全部犯行，頗具悔意，並與被害人達成和解，顯見被告確
    有以實際行動填補被害人所受損害，態度尚佳，被害人甲○
    ○亦於本院審理中表示願意原諒被告，並給予被告自新機會
    等一切情狀，分別量處如主文所示之刑，併定其應執行之刑
    。至扣案之諾基亞廠牌N73 型號行動電話1 支，係被告所有
    且供妨害公務所用之物，已如前述，爰依刑法第38條第1 項
    第2 款之規定，併予宣告沒收。另查，被告前未曾因故意犯
    罪受有期徒刑以上刑之宣告，此有臺灣彰化地方法院檢察署
    刑案資料查註紀錄表、臺灣高等法院被告前案紀錄表各1 份
    附卷可稽，被告因一時失慮致觸法網，犯後復已與被害人達
    成和解，深具悔意，經此偵查及審判程序後，應知戒慎而無
    再犯之虞，本院認對其所宣告之刑以暫不執行為適當，爰依
    刑法第74條第1 項第1 款之規定併予宣告緩刑4 年。又被告
    酒後駕車，竟於警方處理時，對執行公務之員警施以強暴，
    可見其價值觀念顯有偏差，守法觀念尚有不足，為免其再未
    經思慮而犯罪，應由觀護人以專業知識輔導其品德，以助其
    改過自新，併依刑法第93條第1 項規定諭知緩刑期內付保護
    管束，以勵其自新。
四、另按告訴乃論之罪，告訴人於第一審辯論終結前，得撤回其
    告訴；又告訴經撤回者，法院應諭知不受理之判決，刑事訴
    訟法第238 條第1 項及同法第303 條第3 款分別定有明文。
    本案被告基於普通傷害人身體之犯意，持行動電話毆打警員
    甲○○致其受傷之行為，係犯刑法第277 條第1項 之傷害罪
    ，依刑法第287 條前段之規定，須告訴乃論。茲因告訴人即
    警員甲○○於本院審理中與被告達成和解，並撤回本案傷害
    告訴，此有和解書及本院審判筆錄各1 份在卷足憑，揆諸前
    開說明，本應為不受理判決之諭知，惟因公訴人認此部分與
    前開論罪科刑部分（即對於執行職務公務員施以強暴罪）具
    有想像競合犯之裁判上一罪關係，故不另為不受理之諭知，
    附此敘明。
據上論斷，應依刑事訴訟法第299 條第1 項前段，刑法第185 條
之3 、第135 條第1 項、第51條第5 款、第74條第1 項第1 款、
第38條第1 項第2 款、第93條第1 項，刑法施行法第1 條之1 第
1 項、第2 項，判決如主文。
本案經檢察官吳芙如到庭執行職務。
中　　華　　民　　國　　96　　年　　6 　　月　　8 　　日
                  刑事第八庭          法　官   唐中興
以上正本證明與原本無異。
如不服本判決，應於判決送達後10日內向本院提出上訴狀 (須附
繕本 )。
告訴人或被害人對於判決如有不服具備理由請求檢察官上訴者，
其上訴期間之計算係以檢察官收受判決正本之日期為準。
中　　華　　民　　國　　96　　年　　6　　月　 　11　　日
　　　　　　　　　　　               書記官    施惠卿
【附錄本案判決論罪科刑法條全文】：
中華民國刑法第135條
對於公務員依法執行職務時，施強暴脅迫者，處3 年以下有期徒
刑、拘役或300 元以下罰金。
意圖使公務員執行一定之職務或妨害其依法執行一定之職務或使
公務員辭職，而施強暴脅迫者，亦同。
犯前二項之罪，因而致公務員於死者，處無期徒刑或7 年以上有
期徒刑；致重傷者，處3 年以上、10年以下有期徒刑。
中華民國刑法第185 條之3
服用毒品、麻醉藥品、酒類或其他相類之物，不能安全駕駛動力
交通工具而駕駛者，處1 年以下有期徒刑、拘役或30,000元以下
罰金。
